【裁判字號】    91,上訴,2002
【裁判日期】    920318
【裁判案由】    公共危險
【裁判全文】
臺灣高等法院高雄分院刑事判決                  九十一年度上訴字第二二號
    上  訴  人  台灣高雄地方法院檢察署檢察官
    被      告  乙○○
                甲○○
                己○○
                丙○○
                戊○○
                丁○○
    右六人共同
    選任辯護人  萬維堯律師
右上訴人因被告等公共危險案件，不服臺灣高雄地方法院九十一年度訴字第一七六
號中華民國九十一年十月三十一日第一審判決（起訴案號：臺灣高雄地方法院檢察署
九十一年度偵字第八三五號），提起上訴，本院判決如左：
    主  文
上訴駁回。
    理  由
一、公訴意旨略以：被告乙○○、甲○○、己○○、丙○○、戊○○、丁○○等六人
    明知飆車行為足使參與道路交通之公眾發生往來危險，竟夥同數名不詳年籍、姓
    名之人，基於共同之犯意聯絡，於民國九十一年四月十四日三時十四分許，由被
    告乙○○騎乘車號ＺＧＹ—三九號輕型機車，被告甲○○騎乘車號ＸＶＣ—六
    六五號重型機車，被告戊○○騎乘車號ＸＯＨ—二六七號重型機車，後載被告丙○○，被告丁○○騎乘車號ＺＡＱ—六八六號輕型機車，後載己○○，與其他不
    詳人士所騎乘之機車共約五、六部，在高雄市苓雅區○○○路由北往南方向，以
    時速約四、五十公里之速度闖越紅燈、搶黃燈，並占據自強路快、慢車道蛇行競
    駛，嚴重影響路人及參與道路交通公眾之安全，以此方法致生陸路往來之危險，
    嗣於當日凌晨三時二十二分許，飆至高雄市○○區○○路與三多路口時，為警攔
    截而查獲上情，因認被告乙○○等六人共同涉犯刑法第一百八十五條第一項之以
    他法致生陸路往來之危險罪嫌云云。
二、按犯罪事實應依證據認定之，無證據不得推定其犯罪事實；又不能證明被告犯罪
    或其行為不罰者，應諭知無罪之判決，刑事訴訟法第一百五十四條、第三百零一
    條第一項分別定有明文。又犯罪事實之認定，應憑證據，如未能發現相當證據，
    或證據不足以證明，自不能以推測或擬制之方法，以為裁判基礎，有最高法院四
    十年台上字第八六號判例可資參照。
三、公訴人認被告乙○○、甲○○、己○○、丙○○、戊○○、丁○○等六人涉有刑
    法第一百八十五條第一項之以他法致生陸路往來危險之犯行，無非係以證人即查
    獲本案之員警呂昇勳於偵查中之證詞，並經公訴人勘驗警員所拍攝之錄影帶內容
    ：(一)錄影帶內出現五、六輛機車競駛；(二)ＸＶＣ—六六五號機車有行使快車道，
    並駛至道路中央分隔線蛇行之情形；(三)身後背負霹靂包之男子（即己○○）所搭
    乘之機車有蛇行於快、慢車道間；(四)沿路由警員駕駛車輛攝影，並於被告等人所
    駕機車闖越紅燈時，發出聲音紀錄當時情形等各情，製有勘驗筆錄在卷可憑，且
    有高雄市政府警察局舉發違反道路交通管理事件通知單四紙、高雄市政府警察局
    執行「交通稽查」專案勤務逮捕現行犯簡易移辦單四份及承辦警員查證報告書一
    份足憑，雖被告等六人於查獲當時拒絕於上開通知單及移辦單內簽名，惟被告等
    人並不否認遭警查獲而拒簽之事實，且上開通知單及移辦單所載內容既核與攝影
    內容相符，並為警員職務上製作之文書，自仍得採為認定犯罪事實之證據，為其
    論罪之依據。
四、訊據被告乙○○、甲○○、己○○、丙○○、戊○○、丁○○等六人固坦認於右
    揭時地騎乘機車行經高雄市○○區○○路之事實，惟均堅決否認有何公共危險之
    犯行，被告乙○○辯稱：當時我們唱完歌，準備找我哥哥，有其他機車在一起等
    紅燈，我們不認識對方，騎到夜市附近，因為自強路口有攤販，且有車子要右轉
    ，我們從左邊繞過去才騎到快車道，我們沒有闖紅燈及飆車等語；被告甲○○辯
    以：我們沒有飆車，當時道路上有一輛白色的車子要右轉，所以我就從左側閃過
    去，我們都是一台接著一台，沒有併行等語；被告己○○辯稱：我們沒有飆車競
    駛，丁○○當時騎車載我，在騎車這段期間，沒有與丁○○交談，因為騎車講話
    很危險，自強路不會很寬，慢車道的空間很窄，騎乘當時難免會騎到快車道上，
    我們又經過夜市○○○道上都有攤販及停放的車輛，很難過得去等語；被告丙○○辯以：當時是為了閃避右轉之車輛，所以才會有繞行之情形，當時是戊○○騎
    車載我，騎這段路時，我有問戊○○是要跟何人吃消夜，戊○○跟我說是乙○○
    的哥哥，我們在警局有看到錄影帶內容，其中一些片段不是我們，我們是在最後
    十幾二十秒才出現，當時車速不是很快等語；被告戊○○辯稱：自強路上有夜市
    及攤販，所以才會騎在快車道上，我們沒有併行競駛，凌晨自強路上只有二個紅
    綠燈，其他都是閃黃燈等語；被告丁○○則辯稱：我們沒有闖紅燈，當晚我們只
    是一般騎車方式騎乘，並沒有競駛飆車等語。
五、經查：
（一）警員呂昇勳於其九十一年四月十四日查證報告略載以「執行防制飆車專案勤務
      ，巡邏行經自強路與五福路口時，發現丁○○等人於高雄市新興區○○○路北
      向南方向行駛，聚集約七、八部車沿途競駛，並於自強與五福路口行駛快車道
      、自強與新田路口闖紅燈、自強與青年路口行駛快車道，並於自強與苓雅路口
      蛇行並行駛快車道，自強與四維、三多路口闖紅燈，嗣於高雄市苓雅區○○○○○路口，當場攔截逮捕丁○○等六人」等情，固有該查證報告一紙附卷可參
      （參見警卷第十二頁）。惟按司法警察官本於其職務作成之報告文書，其本身
      無從依直接審理方式加以調查，應無證據能力，不能認為證據書類，縱令以之
      向被告宣讀或告以要旨，亦不能遽採為有罪判決之論據。如查證報告係基於員
      警親自耳聞目睹之情形而作成，則該警員係居於證人之地位，自應傳訊警員到
      庭以言詞陳述，以直接審理方式加以調查，最高法院八十六年台上字第六二一
      號判決可資參考。
（二）證人即警員呂昇勳於偵查中證稱：「我們從五福路與自強路口發現被告等人行
      蹤，就一直跟著沿自強路走，他們有闖紅燈、行駛快車道及蛇行，自強路只分
      快慢兩車道」及「有些路口閃黃燈，有些路口號誌正常，我們跟行怕危險，不
      敢直接攔住，直到三多、自強路口他們全部下車，才向他們盤查」等語（見偵
      查卷第二二頁及第二九頁），其又於原審調查時證稱：「被告等人行駛速度很
      快，有闖紅燈、騎快車道、蛇行等犯行，當時機車時速約五、六十公里，當時
      是一部接一部而行駛，不是攔截逮捕，是被告等人把車停在人行道上尚未停妥
      ，才逮捕被告」及「被告應該不是閃車，而是蛇行，若閃車應從右側閃過，因
      被紅燈擋住而無法跟拍，等過後再找被告等人行蹤，終在三多路口攝錄到被告
      等人停在人行道旁，並找到四台機車，時速不應只有四、五十公里，本件是由
      錄影的人員認定被告有併行競駛才據之前去逮捕」等語（見原審卷第六四頁、
      第一二頁、第一三頁）。上述證詞核與其查獲當時所製作右開查證報告關
      於時速及攔截等情並不一致，所證已非無疑。再依本件高雄市政府警察局執行
      「交通稽查」專案勤務逮捕現行犯簡易移辦單四份分別記載：車速約四十—五
      十公里、車速約四十—五十公里、車速約四十公里、車速約四十—五十公里，
      且均未在該四張移辦單上勾選被告等人有超速等情，有上述四份簡易移辦單附
      卷可憑（參見警卷第十四頁至第十七頁），亦與證人呂昇勳上述所證有所出入
      。何況本件查獲當時，苟如證人呂昇勳所稱被告等人時速約五、六十公里一情
      ，何以當時不在上開移辦單上載明被告等人之車速約五十至六十公里？並勾選
      被告等人有超速騎乘機車，並開單舉發其超速違規？凡此，足見證人呂昇勳警
      員所證述上情，尚難憑信。縱退步言，依其上述證詞，僅證稱被告等六人共騎
      乘四部機車，一部接一部魚貫行駛，時速為五、六十公里，有闖紅燈、行駛快
      車道及蛇行道路等行為，亦不足認被告等人因而有占據快車道，壅塞該路段之
      道路，而致生公眾往來危險之事實，自不得憑以認定被告等人涉有前開公共危
      險犯行。
（三）經本院當庭勘驗卷附由葉俊智警員蒐證之錄影帶結果，蒐證錄影帶拍攝內容為
      ：(1)本蒐證錄影帶經實際勘驗後全長三十七分鐘。(2)有關警方攝錄到被告等人
      之騎車行為畫面，是自四月十四日凌晨三時十四分四九秒開始攝錄，三時十五
      分二秒時，ＸＶＣ—六六五號機車由身穿花格子衣服的人騎乘並附載一人，於
      三時十五分十四秒，ＸＶＣ—六六五號機車有行駛快車道、闖紅燈（自強與新
      田、青年路口），當時機車尚有五、六部，惟並非併排行駛，而係魚貫行駛，
      且該五、六部機車雖有行駛至快車道，惟僅有一、二部超過分隔線一、二公尺
      ，並無壅塞道路，且該時未有汽車行經該處地點。(3)三時十五分四十一秒至五
      十九秒間，該五、六部機車為超越前方一台豐田可樂拉銀白色汽車（閃右方向
      燈），而行駛同向左方車道，並有跨越中心線超車之行為。三時十六分二秒有
      二部機車前後行經自強路與四維路口時搶黃燈。三時十六分十秒後，警方所攝
      錄之畫面即未出現被告等人之機車，且畫面晃動不清。(4)畫面於三時十七分即
      立刻切換至三時二十二分二十三秒，此刻畫面出現已停在人行道旁之機車，車
      號分別為ＺＡＱ—六八六、ＸＯＨ—二六七、ＺＧＹ—三九、ＸＶＣ—六六
      五，亦即被告等人之機車。之後即是警方查獲被告六人之畫面等情，有本院九
      十二年二月二十日勘驗筆錄一份在卷可憑（參見本院卷第七七頁至第七八頁）
      。且證人即蒐證錄影之警員葉俊智在本院調查、審理時固證稱：「當時我是瑞
      隆派出所主管，每周六日都會執行三多路防飆勤務，當天我們三點十四分發現
      有七、八部機車在自強路上併行行駛飆車，我們在自強、五福路口就以計程車
      車內錄影方式，在五福路發現有闖三個紅燈，也有併行行駛及行駛快車道，實
      際車速不清楚」、「自強路整條路並無閃黃燈，即使半夜也有紅綠燈號誌」及
      「被告車速約五十公里」等語（見本院卷第六二頁、第七九頁、第一九頁）
      。但本院勘驗蒐證錄影畫面約八十一秒期間，被告等人所騎乘機車均係一部接
      著一部行駛，並無占據自強路快、慢車道路面併行飆速競駛情事，且渠等所騎
      機車，確有二部機車為超越前方一輛銀白色自小客車乃左行跨越中心線而超車
      ，於超車後亦均一一回歸至慢車道路面行駛，然該時並未有汽車行經該路面，
      縱令渠等此一超車行為有所不當而違反道路交通安全規則，亦難認渠等上開不
      當超車與社會通念所認知之蛇行併排飆駛相合一致。再者，依蒐證錄影帶畫面
      所示之自強路路面確屬狹小，慢車道確有汽機車停放及攤販擺設，快車道亦未
      禁行機車，一般機車如遇此等情況而跨越快、慢車道分隔線行駛亦所在多有。
      被告等縱有上述逾越車道中心線或闖紅燈等違規情形，亦屬道路交通處罰條例
      之行政處罰，尚難資為被告等六人有聚眾沿途占據快、慢車道路面、蛇行競駛
      之公共危險犯行。
（四）被告甲○○等雖於原審及本院坦承有將機車騎上快車道及闖紅燈之事實，然按
      刑法第一百八十五條第一項後段之以「他法」致生公眾往來安全罪，必須其方
      法有達類似損壞、壅塞之程度，因而致生往來之危險，始足當之，並非凡有足
      以產生往來之危險者，即可構成本罪。故以俗稱之「飆車」行為必須聚集足以
      遮斷道路往來之多數車輛，並佔據一定路段之道路而以極其快速之速度來回飆
      駛，因而壅塞道路達一定之時間而足以生往來之危險，始足構成該條之以他法
      致生往來之危險罪。末查，右開蒐證錄影帶中被告等六人分乘四部機車，但當
      晚自強路上人車稀少，沿途另有二、三部機車及一、二輛汽車而已，根本無所
      謂聚集足以遮斷道路往來之多數車輛，也無佔據一定路段之道路而以極其快速
      之來回飆駛，因而壅塞道路達一定時間而足以生往來危險之情事，有本院上述
      勘驗筆錄可供佐證，被告等人充其量僅係違反道路交通規則，應依道路交通管
      理處罰條例科以違規罰鍰而已，不應遽此認定被告等人係與其他機車共同飆車
      ，因而壅塞道路或以他法而致生往來之危險。
（五）綜上所述，本件尚乏證據足資證明被告確有與他人共同壅塞陸路或以他法致生
      公眾往來危險之事實；此外，復查無其他積極證據足資認定被告確有公訴人所
      起訴之妨害公眾往來安全犯行，既不能證明被告等六人犯罪，揆諸前開法條規
      定及判例意旨，依法自應諭知被告等六人均無罪之判決。
六、原審以右開證人呂昇勳之證詞、高雄市政府警察局執行「交通稽查」專案勤務逮
    捕現行犯簡易移辦單及該蒐證錄影帶之內容，均不足以證明被告等六人騎乘機車
    過程中有何公共危險犯行，而諭知被告等六人均無罪，洵屬允洽。檢察官上訴意
    旨，以本件除據被告甲○○等人於警訊時自承有闖紅燈及行駛快車道等語，復有
    查證報告書、交通稽查專案簡易移辦單及行駛路線圖等資料附卷供參，且有錄影
    帶與勘驗筆錄存卷可佐，足認被告等人駕車於高雄市○○路上確有闖紅燈、行駛
    快車道等行為無誤，客觀上已足對一般用路人生命、身體造成具體之危險。再者
    ，刑法第一百八十五條第一項後段以他法致生往來危險罪，應以行為人所為手段
    ，程度上足以使往來交通之行駛發生客觀可見之危險即為已足，倘須達於類似同
    條項前段規定「損壞、壅塞」之程度始足當之，顯然過度限縮法條文義，尚不足
    以應付目前實際社會生活所需，故縱使僅有一人駕車而未超速，倘其駕車來往於
    快慢車道間，兼有闖紅燈之舉，衡情已足使一般用路人見之均可產生生命、身體
    之危害感，即應構成該罪，因此原判決認事用法均有違誤為由，指摘原判決不當
    等語。
七、惟按刑法第一百八十五條第一項後段之以他法致生公眾往來安全罪，為一補充之
    規定，必須其方法有達類似損壞、壅塞之程度，因而致生往來之危險，始足當之
    ，並非凡有足以產生往來之危險者，即可構成本罪，否則，駕車在道路上超速行
    駛、違規停車於車道上、無駕駛經驗且無駕照者駕車於公路或違規超車等違反道
    路交通安全規則之行為均因有足以產生往來之危險，即有可能構成本罪，如此擴
    張法律構成要件之解釋，即有悖離刑法禁止類推原則之危險。故以俗稱之「飆車
    」行為必須聚集足以遮斷道路往來之多數車輛，並佔據一定路段之道路而以極其
    快速之速度來回飆駛，因而壅塞道路達一定之時間而足以生往來之危險，始足構
    成該條之以他法致生往來之危險罪。且刑法上所謂之具體危險犯，係將危險狀態
    作為構成要件要素而規定刑法條款中，法官必須就具體之案情，逐一審酌判斷，
    而認定構成要件所保護之法益果真存有具體危險時，始能成立犯罪之危險犯，有
    最高法院七十九年台上字第二二五號判決可供參考。本件被告等人僅一時行駛
    快車道（非禁行機車）及闖紅燈行駛之情形，且該路段快車道並非禁行機車，四
    部機車乃魚貫行駛，未併排也無飆駛，尚未達到類似損壞、壅塞之程度，因而致
    生往來之危險，因此不得僅因該行為違規而有危險性，即認定被告等人應成立犯
    罪。尤且，刑法之任務固在保護法益之安全，但人類生活利益形形色色，種類繁
    多，自無法盡受刑法之保護，僅於維持社會秩序之必要及合理之最小限度範圍內
    ，始成為刑法規範之對象，刑法具有防止犯罪之最後手段性，倘依行政處罰之規
    定，已足以遏止該不法行為時，即由行政法加以處理即可，無須將其視為犯罪，
    進而動用刑罰加以制裁，此即刑法之庚抑思想。因此，本罪不應解釋為「衹要行
    為人所為手段，程度上足以使往來交通之行駛發生客觀可見之危險即已足」，如
    此不惟忽視本罪行為態樣中「損壞」、「壅塞」或「他法」與具體危險兩者彼此
    之關聯上，可否評價具有本罪之刑罰可非難性，亦將混淆行政違規處罰與犯罪刑
    罰之本質界限。足見檢察官上訴，尚無理由，應予駁回。
據上論斷，應依刑事訴訟法第三百六十八條，判決如主文。
本案經檢察官郭振昌榮到庭執行職務。
中     華     民     國      九十二      年      三     月     十八     日
                              臺灣高等法院高雄分院刑事第三庭
                                  審判長法官  周賢銳
                                        法官  謝宏宗
                                        法官  黃建榮
右正本證明與原本無異。
檢察官如不服本判決應於收受本判決後十日內向本院提出上訴書狀，其未述上訴理
由者，並得於提起上訴後十日內向本院補提理由書狀（均須按他造當事人之人數附繕
本)「切勿逕送上級法院」。
                                      書記官  鄭翠芬
中     華     民     國      九十二      年      三      月     十八   日


司法院資訊處製作；財團法人民間司法改革基金會備份。
